臺灣高等法院刑事判決　　　　　　　　 96年度上訴字第126號
上　訴　人
即　被　告　甲○○
　　　　　　　　　　現於臺灣新竹監獄執行中
選任辯護人　周嬿容律師
上列上訴人因殺人案件，不服臺灣新竹地方法院94年度重訴字第
11號，中華民國95年11月30日第一審判決（起訴案號：臺灣新竹
地方法院檢察署94年度偵字第4083號；併辦案號: 同署95年度偵
字第1854號），提起上訴，本院判決如下：
    主  文
上訴駁回。
    事  實
一、甲○○因其同居多年之女友郭瓊雯自九十四年五、六月間開
    始，與廖清和有曖昧關係，並多次在新竹縣寶山鄉○○路一
    一號廖清和之租屋處過夜，而未返回其與甲○○位於新竹市
    ○○路七四巷七號之住處，九十四年七月十七日郭瓊雯至廖
    清和上開住處後，即未返家，甲○○多次以電話聯絡郭瓊雯
    ，並曾親自前往廖清和上開住處附近尋找郭瓊雯，但均無所
    功，郭瓊雯仍未返家，甲○○因此認為廖清和將郭瓊雯留住
    ，不讓郭瓊雯離開，而對廖清和心生怨恨。九十四年七月二
    十五日十八時許，甲○○在新竹市○○街愛買百貨停車場竊
    取車號ＨＯＨ─一六七號重型機車後，又攜帶不知何人所有
    之刀刃長十公分，刀鋒銳利足以穿刺人體之尖刀一把，騎乘
    前揭機車至廖清和上開租處，欲將郭瓊雯帶離該處，甲○○
    並將所攜之前揭尖刀藏放在右褲袋內以備不時之需，迨一至
    該處，機車尚未熄火之際，在屋前廣場上之廖清和見到甲○
    ○前來，即與甲○○發生嚴重口角，廖清和遂撿拾地上之鐵
    撬，在屋前廣場中間毆擊甲○○，二人便一邊爭吵、一邊拉
    扯互搶該鐵撬，爭搶中鐵撬被丟棄，而此時郭瓊雯已聞聲自
    屋內出來，見狀呼喊「不要打了」等語，惟因害怕而不敢靠
    近，而廖清和則再從廣場左側車棚內取出一支木棍，將甲○
    ○打倒蹲坐在地上，甲○○在對廖清和懷有怨恨，又被廖清
    和連續持鐵撬、木棍毆擊之盛怒之下，竟基於殺人之犯意，
    自其右褲袋內取出前開尖刀，並以蹲跪方式、正手握持該尖
    刀、邊起身邊由下往上朝廖清和胸部戳刺，廖清和木棍掉落
    ，對著甲○○口喊「你還帶刀」等語，並以雙手擋住頭部俾
    以抵擋甲○○戳刺而來之尖刀，惟甲○○仍繼續持刀戳刺廖
    清和，並刺入廖清和左胸部二刀，廖清和雖仍繼續抵擋甲○
    ○之攻擊並與甲○○搶刀，但因胸部受刺二刀，且均深入胸
    腔內，大量出血而漸漸失去抵抗能力，遂因力盡而放開雙手
    ，並以左側身體朝上之姿、側身倒臥在地，惟甲○○狂怒未
    歇，竟彎下身又朝已倒臥在地之廖清和左腰及左腋窩背側分
    別再刺一刀，廖清和雖側身以手擋刀，惟因身受數刀、無力
    再為反抗而俯趴在廣場邊緣，甲○○即呼喊因目睹上開兇殺
    過程、呆立一旁之郭瓊雯快離開，隨即騎乘上開竊得之機車
    搭載郭瓊雯逃逸，並將上開兇刀丟棄在新竹縣寶山鄉○○路
    與大坪村交叉口旁草叢內；經廣場對面鄰居江俊雄自二樓窗
    戶目擊全案發生過程，即速報案並電請救護車將廖清和送往
    馬偕紀念醫院新竹分院急救，惟廖清和終因左胸之穿刺傷致
    左肺動脈穿刺心包填塞，於到院前死亡。嗣經警方依廖清和
    租屋內郭瓊雯之藥袋而循線於翌日即九十四年七月二十六日
    二十時許，在新竹市○○路七四巷七號內甲○○與郭瓊雯上
    開住處查獲，並由甲○○帶同警方至棄刀地點起出上開尖刀
    ，因而查悉上情。
二、案經廖清和之女乙○○訴由新竹縣警察局竹東分局報請臺灣
    新竹地方法院檢察署檢察官偵查起訴。
    理  由
一、訊據上訴人即被告甲○○固不否認有於前揭時地與被害人廖
    清和爭吵，並持刀傷害被害人廖清和致死之事實，惟矢口否
    認有殺害被害人廖清和之犯行，辯稱：當時我並未帶刀子去
    ，是被害人廖清和見我至該處，即持鐵撬追打我，後來又持
    木棍毆打，我的腿被打痛就蹲下去縮到停放在廣場之自小貨
    車後車廂後面，那時後車廂的行李蓋是開著的，我順手摸了
    車廂內的東西，我剛好摸到一把刀子的刀柄，便揮舞刀子抵
    抗，被害人將木棍丟棄以雙手過來搶刀，是因為他一直後退
    想把我拉至他的方向要讓我跌倒，自己站不穩往後倒下，我
    與他一起跌倒，我的手就被他拖過去就刺到他，我抽出那把
    刀後想要爬起來，之後我又跌一跤，我所持的刀子又刺到被
    害人，我沒有在他倒下後又去刺他二刀，當時因為不知道有
    傷到他的要害，就害怕的離開了云云。
二、經查：
（一）被告甲○○殺害被害人廖清和之事實，業據案發當時在廣
      場對面建築物二樓目擊整個案發經過之證人江俊雄於警詢
      時證述：「九十四年七月二十五日十八時，我在家中聽見
      對面住戶有吵架聲，我…看見一名男子與被害人廖清和在
      被害人所承租屋前廣場吵架，並互搶一支鐵撬，爭搶中鐵
      撬被丟棄，被害人立即在地上撿起木棍揮打對方，對方從
      右前褲口袋取出一支類似蝴蝶刀凶器對抗，後因被害人不
      慎跌倒遭對方刺殺，第一刀刺中被害人手臂，第二刀開始
      從心臟部位猛刺好幾刀後，接著對屋內一名女子喊著老婆
      ，二人坐上所騎乘之…重機車離開。」、「（你當時有目
      睹甲○○動手刺殺廖清和？）我有親眼看到。」、「（在
      你目睹甲○○動手刺殺廖清和時，是否還有其他人在現場
      ？）另外還有一個女的。」、「經我當場指認甲○○就是
      當天持刀殺害廖清和之人沒有錯，另一個在現場的女子就
      是郭瓊雯沒有錯」、「（甲○○殺害廖清和時所用之兇器
      甲○○是從何處取出來的？）我親眼看到甲○○在他長褲
      右口袋拿出來就往廖清和身上捅了三、四下，廖清和倒地
      後他還捅他二、三下。」等語（參四０八三號偵查卷第三
      九、四二、四五、四八頁）。嗣於偵查時證述：「昨天傍
      晚六點多，我住在死者對面二樓，我看到死者與一名男子
      打起來，他們先吵架，…我在二樓陽台看，我看見二人在
      搶一支鐵撬，後來鐵撬被丟在地上，死者就去拿長約八、
      九十公分的木質角材打對方，對方蹲下來被他敲，敲了幾
      下死者就停手，過一會兒對方站起來從褲子口袋內拿出類
      似蝴蝶刀的刀子，對方要刺死者，所以二人發生扭打，死
      者用手去搶刀子，後來對方就刺他幾刀，死者倒地面向地
      板、趴著，對方又刺死者一、二刀，但死者趴在地上，所
      以我沒有看見對方刺死者何處，我看見對方握刀子往死者
      身上刺。」、「旁邊還有一名女子，距離四、五公尺，她
      當時站在機車旁邊，她有叫他們不要打了，但是兇嫌持刀
      刺殺死者她就呆掉了，兇嫌行兇後，就對她說『老婆走了
      』，他們上機車就走了。」（參九十四年度相字第四三一
      號卷《以下簡稱相驗卷》第一七頁背面）、「我聽到吵架
      聲，我上二樓查看，當時我看到他們已經打起來了。」、
      「被害人是先拿鐵條打被告，後來才是在鐵（漏『皮』字
      ）屋前面拿木條，被告被打倒在地上，被告叫他不要打了
      ，就從口袋拿出一把刀子向上刺，被害人被刺到，…，被
      害人抓著被告的手，被告有站起來，兩個人有繼續扭打，
      打到最後血跡處，被害人倒下後，被告又刺了幾刀，後來
      就走了，那個女的是在車旁看，不敢動。」、「（在倒在
      血跡位置時，被告是站著？還是撲倒在被害人身上？）他
      是站著的，被害人還是抓著他的手，抓沒幾下，就沒抓了
      ，被害人大概是手被刺到了，被害人掙扎趴在地上，被告
      又刺了一、二刀，當時被告有彎下身來刺。」（參四０八
      三號偵查卷第三六四頁背面至三六五頁）。復於原審審理
      時證稱：「…廖清和拿鐵撬要打被告，被告擋住好像沒有
      打到，兩個搶來搶去，廖清和就把鐵撬丟掉，然後他們還
      是在吵，他們就從車的旁邊吵到鐵皮屋附近，廖清和又拾
      起一支木質角材打被告　，被告就跌倒了，被告叫廖清和
      不要打他，廖清和在旁邊看，手還拿著該木棍，就沒有再
      打，這時被告蹲在地上從右口袋掏出一把刀，…被告一抽
      出刀子就往廖清和身體刺過去，那時廖清和就是站在那裡
      看被告，被告拿出刀子之後，動作就非常快，二個人在那
      裡比來比去又扭打，…廖清和有要搶被告的刀子，並且用
      手擋住頭部　，手還被被告劃了好幾刀，後來一不小心就
      被刺到了，廖清和就倒下去了，前後差不多十幾秒而已，
      廖清和倒下去了後，廖清和是趴著倒下去，被告還刺了他
      一、二刀，廖清和倒了下去後就沒再站起來了，我是走過
      去後才看到血，是我報案並且叫救護車的。」、「一開始
      實在太快了，只看到二個比來比去，廖清和用手去擋刀，
      直到廖清和倒下去，我有看到被告再刺他一、二刀。」、
      「因為他（指被告甲○○）是側對著我，手從右邊的口袋
      拿出刀子，我有親眼看見他從右邊的口袋拿出刀子」、「
      他們一開始站著打，廖清和一邊擋刀，一邊側身倒下，側
      身仰躺倒下去還在搶刀，也還在擋刀，被告類似彎腰的在
      與廖清和搶刀…」、「我的確有看到被告持刀往廖清和的
      心臟部位刺，一定是有刺到，因為廖清和被刺到後，因為
      痛還往後跳。」、「（你有無看到被告有無到車子拿何物
      ？或是廖清和有無到車子拿何物？）都沒有」、「（到後
      來廖清和趴下去時，被告是如何刺？）因為廖清和已倒下
      ，被告是持刀正握刀往下刺。」等語（參原審卷第一二四
      至一三九頁）。查證人江俊雄數次所為證述之重要情節均
      前後一致，且其與本案被告甲○○、證人郭瓊雯及被害人
      廖清和均素不相識，亦無仇怨，自無為入罪於被告而甘冒
      偽證罪刑責，及設詞誣陷被告之理，是證人江俊雄上開證
      述應堪採信。
（二）又被告甲○○自承被害人廖清和之死亡係其持刀刺傷致死
      之事實，亦據其於警詢時亦供承：「我是在九十四年七月
      二十五日下午六點左右，我過去新竹縣寶山鄉○○村○○
      路一四號找我女朋友郭瓊雯，但和廖清和發生口角並在屋
      外發生扭打，在扭打時我就拿刀子往他身上刺幾下，看到
      廖清和身上流血倒地後，我就帶著當時在現場的女友郭瓊
      雯乘坐我騎來的機車逃離現場。」、「（你持刀總共刺向
      廖清和幾刀？）我當時拿到刀子轉身有刺他二三下」等語
      （參四０八三號偵查卷第一三、一四頁），嗣於偵查、原
      審及本院審理時，亦均不否認有刺中被害人廖清和左胸二
      刀及揮刀不小心造成被害人廖清和之其餘傷勢等情無訛。
  (三)被害人廖清和因被告甲○○持刀戳刺數刀，經證人江俊雄
      報案後送往馬偕紀念醫院新竹分院急救，因身體多處深刺
      傷，於到院前已死亡等節，有新竹縣警察局竹東分局處理
      相驗案件初步調查報告暨報驗書及馬偕紀念醫院新竹分院
      診斷證明書各一紙在卷可按（參相驗卷第三、一三頁），
      並有被害人廖清和遭刺死之命案現場相片共四幀在卷可稽
      （參相驗卷宗第一四、一五頁）；而被害人廖清和遭被告
      甲○○持刀刺入胸部，胸部因穿刺傷致心包填塞死亡一節
      ，亦經檢察官勘驗明確，製有勘驗筆錄、訊問筆錄二份、
      相驗報告書、相驗屍體證明書及相驗照片六幀（以上分別
      參相驗卷第一六至一八、三０至四一頁）在卷可稽。被害
      人廖清和經解剖結果，其肉眼觀察之胸腹部部分：胸部穿
      刺刀傷二處，「編號一」在胸骨外緣左側第二第三肋間，
      穿透胸壁進入胸腔，「編號二」在左乳頭外側下方七公分
      處，第九第十肋間，穿透胸壁進入胸腔；背腰臀部部分：
      刀傷二處，「編號三」在左腰部外側，腸骨脊上方七公分
      處，穿透腹壁進入腹腔，「編號四」在左腋窩背側，肩胛
      關節下方，未穿透體壁；四肢及生殖器部分：四肢分布刀
      傷四處及瘀傷多處，「編號五」在左前臂外側距腕關節七
      公分，一處水平方向ㄑ形切割傷，「編號六」在左手背側
      肘關節下方，一處ㄇ形切割傷，「編號七」在右手中指一
      處水平防禦性刀傷，「編號八」在右前臂撓側距腕關節十
      公分，一處方向垂直手臂軸向切割傷。其內景檢查之胸腔
      部分：「編號一及二」兩處體表刀傷位置下組織出血，繼
      續貫穿肋間肌，進入胸腔，左側胸腔內出血約五百毫升，
      左肺下葉基部穿通銳器傷，心包內血液填塞；腹腔部分之
      左腰穿刺傷進入腹腔；鑑定結果為被害人廖清和遭多處利
      器刺殺，致死傷為左胸穿刺傷，因左肺動脈穿刺心包填塞
      死亡，死亡方式為他殺等情，有法務部法醫研究所九十四
      年九月七日法醫理字第０九四０００三四０九號函暨所附
      法醫研究所（九四）醫鑑字第一三六二號鑑定書一份附卷
      足憑（參四０八三號偵查卷第三三三至三四一頁）。
（四）按殺人與傷害致死之區別，應以加害人有無殺意為斷，其
　　　區別雖不以兇器之種類及傷痕之多少等為絕對之認定標準
    　標準，但加害人下手之部位、用力之程度，仍非不可藉為
    　判斷有無殺意之心證依據，有最高法院四十四年臺上字第
      三七三號判例、七十四年度臺上字第六五八五號判決可資
      參照。查本案扣案之尖刀，係單刃直式尖刀，總長約二十
      三公分，刀刃長約十一公分，金屬材質，前端鋒銳，刀柄
      約十二公分，木質等節，除有照片三幀在卷可查（參四０
      八三號偵查卷第六一、六五、三三二頁），並有新竹縣警
      察局九十四年八月二十六日竹縣警刑四字第０九四三００
      七八四０號函及所附現場勘察報告暨測量該尖刀長度之照
      片一幀可佐（參同上卷第三一八、三三二頁），顯見該尖
      刀具一定之殺傷及攻擊能力，被告甲○○並非毫無智識或
      社會經驗淺薄之人，當知此理。再觀諸前揭被害人廖清和
      傷勢，其中編號一至四之刀傷均為穿刺傷，編號一至三之
      穿刺傷均穿透腹壁進入胸腔，其中編號一、二之穿刺傷致
      左側胸腔內出血約五００毫升，左肺下葉穿刺外傷、心包
      上方穿刺外傷及左肺動脈基部穿通銳器傷等，顯示被告甲
      ○○持刀戳刺被害人廖清和數刀，其中有三刀穿透體壁深
      入被害人廖清和之胸腔，顯然與被告甲○○所辯「揮舞刀
      子」所應致之切割傷不同，佐以被告甲○○自承刺入被害
      人廖清和左胸該刀「整支刀刃都進去了」等語（參原審卷
      第一八六頁），可見該刀傷之穿刺力道極大，用力極猛，
      亦絕非被告甲○○辯稱之「揮舞刀子」所能致之傷害，被
      告甲○○持具殺傷力之尖刀，向被害人廖清和之胸部猛刺
      ，而人體之胸腔在呼吸循環功能的維持，扮演重要的角色
      ，心臟更是人體臟器之首，心跳停止將使其他臟器缺氧而
      壞死，並導致生命全面消失，如遭尖刀刺入胸腔，極易因
      傷及心臟而死亡，此為眾所周知之事實，乃被告甲○○不
      僅持刀正面刺入被害人廖清和胸腔二刀，其中一刀並因深
      入胸腔致左肺動脈穿刺心包填塞死亡，而於被害人廖清和
      遭刺而側身倒地後，被告甲○○並未罷手，竟又持刀往被
      害人廖清和左腰及左背部再各刺一刀，顯見被告甲○○乃
      係出於不僅認識其持尖刀刺入被害人廖清和之胸腔將足以
      剝奪被害人廖清和之生命，並且進而決意致被害人廖清和
      於死之直接殺人故意，而為此殺害被害人廖清和之犯行。
      復佐以法務部法醫研究所對被害人廖清和受創情形，函稱
      ：「死者廖清和遭利器刺殺八處，因左肺動脈穿刺心包填
      塞死亡，主要致死傷為左胸編號一穿刺傷，而其餘軀幹穿
      刺外傷均分布於體左側，且死者雙手另有防禦性外傷，因
      此案發當時死者與嫌疑人為正面遭遇，嫌疑人右手持刀，
      死者因防禦抵抗嫌疑人攻擊而雙手受傷，並因此遭嫌疑人
      刺死」一節，亦有該所九十五年四月十三日法醫理字第０
      九五０００一二二六號函在卷可稽（參原審卷第七六頁）
      。是若被告甲○○僅係為抵抗被害人廖清和持木棍不斷的
      攻擊而防衛，並「揮舞刀子」，當不可能造成被害人廖清
      和有四處的穿刺傷及雙手防禦性外傷；又若被告甲○○真
      係情急之下失手刺中被害人廖清和，亦無可能在刺中之後
      ，又連續三刀失手穿刺被害人廖清和之體壁進入胸腹腔，
      顯見被告甲○○殺害被害人廖清和之意甚堅，被告甲○○
      辯稱係被害人廖清和不小心跌倒並拖拉被告甲○○的手去
      刺被害人廖清和自己的胸腔云云，難以採信。
　(五)查被告甲○○之所以至被害人廖清和前揭住處並與被害人
      廖清和發生衝突，不論係被告甲○○於原審準備程序時供
      稱之：我之所以到死者那裏是為了帶我女友郭瓊雯回家，
      郭瓊雯叫我趕快去載她回家等語（參原審卷第一一頁），
      或係其於偵查時所稱之：郭瓊雯打電話叫我去救她，十分
      鐘內要到，我只是要把郭瓊雯救出來等語（參四０八三號
      偵查卷第一０四、三四五頁）；或者係證人郭瓊雯於偵查
      時證述之「因為廖清和軟禁我一星期，甲○○一直找不到
      我，才會找到那邊去」、「他把我關在雙龍路，從甲○○
      殺他的前二個星期開始限制自由」等語（參同上偵查卷第
      一０八、二三六頁），不論原因為何，惟其目的：即被告
      甲○○要去被害人廖清和住處將證人郭瓊雯帶離。又據被
      告甲○○及證人郭瓊雯均供陳其二人係同居六年之男女朋
      友，平日同住在新竹市○○路七四巷七號住處等語，被告
      甲○○並供稱案發前一週之前，郭瓊雯天天都回家，直至
      九十四年七月十七日案發前一週起，郭瓊雯即未返家等語
      （參原審卷第一二頁）。是以被告甲○○在得知證人郭瓊
      雯與被害人廖清和之關係，及證人郭瓊雯在多日未返家後
      、來電告以請其至被害人廖清和住處接證人郭瓊雯時，被
      告甲○○當無可能懷著平常心前往，此自其攜尖刀前往被
      害人廖清和住處一節亦可明瞭；故當被告甲○○已懷著怨
      恨之心，至被害人廖清和住處後，卻又遭被害人廖清和先
      發制人地接續持鐵撬、木棍毆擊，此時因身體被毆擊而疼
      痛，原有對被害人廖清和之怨恨加上當下之憤怒，新仇舊
      恨狂怒之下，遂基於殺人犯意，取出右褲袋內預藏之尖刀
      猛刺被害人廖清和，被害人廖清和遇刺而與被告甲○○扭
      打，因無力抵抗倒地後，被告甲○○再補上二刀，被害人
      廖清和並因此而死亡等節，應符常情，且所為確具殺人動
      機甚明。被告甲○○否認攜尖刀前往，並辯稱當時並沒有
      生氣，只是要去接證人郭瓊雯回來，是沒有選擇而抵抗被
      害人廖清和之攻擊云云，無足可採。
（六）另被告甲○○否認攜扣案尖刀前往被害人廖清和住處，辯
      稱係遭受被害人廖清和不斷攻擊，退至停放在廣場之車號
      五Ｕ－八一九六號自小貨車之後方，而該自小貨車後門往
      上掀開，伊因遭猛烈攻擊，無可選擇，便隨手在後車廂摸
      個東西，等拿起來刺到被害人廖清和後才知道拿到的是刀
      子乙節。查證人江俊雄自警詢、偵查至原審審理，皆直指
      親眼目睹被告甲○○自右褲袋取出尖刀等語已如上述，再
      者，被告甲○○所辯稱「我的手就扳住後行李廂邊緣，就
      往前摸」（參原審卷第一八三頁）之動作，與證人江俊雄
      目睹之「從右褲口袋取出刀子」係以手垂至右褲口袋之動
      作，完全不同，並無誤認之可能；又自證人江俊雄當時目
      擊命案現場所站位置即寶山鄉○○村○○路一八號二樓窗
      戶望向現場，又係視野清楚，沒有遮蔽，從窗戶量向自小
      貨車右側車身中段距離為五四公尺，從窗戶量向血跡（即
      廣場外靠路旁）距離為四五公尺一節，亦據檢察官勘驗明
      確，製有履勘現場筆錄一紙在卷可查（參四０八三號偵查
      卷第三五八頁）。另證人即警員趙金明亦證述：「（剛才
      請你回到現場，從證人家中二樓窗戶並由證人目視之角度
      ，能否看到車子左堆放雜物的位置？）看得到，非常明顯
      。」、「從證人家中二樓從窗戶往下看，與相片所顯現有
      一段差距，目視的比較清楚，相片照出來的看起來比較遠
      。」等語（參同上偵查卷第三六六頁），是證人江俊雄當
      時所站之位置既能清楚目擊現場，且無阻礙，則距離即非
      重要因素，且案發當時尚未日落，天色還亮一節，亦據證
      人江俊雄證述明確，復為被告甲○○所不否認，是亦無誤
      認之可能。是被告此部分所辯，與事實不合。
  (七)被告甲○○在原審審理時，均不斷強調係跌坐在地後隨手
      自後車廂拿一樣東西阻擋被害人廖清和持木棍之攻擊，並
      順勢往上刺云云，且其為上開辯護時，復數度以動作描述
      如何阻擋被害人廖清和之攻擊，也都是右手作出往前、往
      上方向刺的動作，左手肘彎曲作出擋的姿勢乙節。惟查被
      告甲○○既辯稱被害人廖清和從後車廂抽出鐵撬攻擊時，
      伊有看到後車廂散置雨傘、塗牆壁用的東西、鐵器、蠻多
      東西云云，則其遭受攻擊跌坐在地，在散置眾多物品的後
      車廂中「隨手一摸」，何以能準確又直接摸到該把尖刀的
      刀柄，而不被刀刃所傷，已令人起疑；而被告甲○○既辯
      稱「隨手一摸」不知拿到何物，刺中了才知道自己拿的是
      刀云云，則何以被告甲○○會做出「刺」的動作？且何以
      其知道所拿到的東西可以操作出「刺」的動作？而不是如
      同其左手一般做出「阻擋」的動作？亦令人不解；又，被
      告甲○○辯稱「那時我拿去刺他的東西是我第一個摸到的
      東西，我在摸的時候拿的起的東西只有這一個，旁邊還有
      東西我拿不動」云云（參原審卷第一八三、一八四頁），
      其先辯稱係刀子係第一個摸到的東西云云，後改稱旁邊東
      西拿不動云云，已前後不符，且依其所辯當時情況既已無
      後退之路，別無選擇地「摸」東西來抵抗云云，乃其竟有
      時間去選擇何者拿得動、何者拿不動的東西，亦令人難以
      採信，綜上說明，被告甲○○顯然清楚手上所持者係尖刀
      ，且係以「刺」的動作操作該尖刀，並持以猛刺被害人廖
      清和致死等節為真，被告甲○○前開辯稱係被動「摸東西
      」抵抗云云，皆無足採信。
　(八)被告甲○○另辯稱：被害人與我搶刀，因為他試圖將我拉
  　　往他的方向讓我跌倒，他一直後退站不穩往後倒下，我的
　　　手就被他拖過去就刺到他，我抽出那把刀後想要爬起來，
　　　之後我跌一跤，我所持的刀子又刺到被害人云云。惟據被
  　　告甲○○供稱其坐在地上持刀有連續刺了被害人廖清和三
    　、四下，被害人廖清和往後退開時手臂有血，被害人廖清
      和想拉被告甲○○過去時，刀鋒是向著被害人廖清和等語
      ；惟證人江俊雄已證述：「（你是否有看到他們扭打時，
      廖清和有無要倒下去時拉著被告一起倒下去？）沒有這一
      段。」、「（確定沒有嗎？）廖清和倒下去，被告並沒有
      跟著倒，他們當時是有一起抓住刀子，但是刀子並沒有被
      廖清和搶走，廖清和跌下去時被告並沒有跟著跌。」等語
      （參原審卷第一二五、一二六頁），是被告甲○○上開辯
      詞，已令人懷疑；姑不論被害人廖清和究竟是被被告甲○
      ○推倒、或係其因後退自己跌倒何者，衡情被告甲○○持
      刀戳刺被害人廖清和，被害人廖清和在手無寸鐵之下，為
      了保護自己、抵擋被告甲○○持刀戳刺之攻擊，甚至因而
      造成雙手防禦傷，顯見被害人廖清和除了邊後退、邊以雙
      手擋在身前或頭部、消極抵擋被告甲○○迎面而來的攻擊
      外，只能以手抓住被告甲○○持尖刀的手以免再度刺中自
      己等節，較符常情；衡情實無法想像被害人廖清和手無武
      器，在被被告甲○○持刀刺中自己之後，居然會主動地將
      持刀之被告甲○○拉向自己的方向，而欲讓被告甲○○往
      自己方向跌倒？且被害人廖清和既係要阻擋被告甲○○之
      攻擊，而致雙手防禦傷，就是要阻擋刀子刺到自己，何以
      被害人廖清和還會要使被告甲○○往自己的方向跌倒？更
      不惜為了使被告甲○○跌倒，而讓刀鋒向著自己，使刀子
      刺到自己的風險增加？縱若被害人廖清和不小心跘倒，跌
      倒之際只需放手讓自己倒地即可，何以在明知被告甲○○
      手持尖刀之情形下，還會拉著被告甲○○去刺自己？再從
      被告甲○○角度觀察，縱若被告甲○○真被拉過去一起跌
      倒，被告甲○○也只需放開自己持刀的手，刀子就會掉落
      ，即使成傷，也無可能係直接戳刺所造成之無可彌補之傷
      害，何以被告甲○○竟捨此而不為？縱若當時情形混亂，
      一切來的太快，二人跌倒後，刀子直接戳刺到被害人廖清
      和胸腔一節為真，依被告甲○○既自承此時「整支刀刃都
      進去了」等語觀之，顯見刀子刺入被害人廖清和之體內甚
      深，則為何被告甲○○居然未即刻放手，竟還握著刀子，
      並將刀子自被害人廖清和之身體抽出而起身？縱使被告甲
      ○○未考慮到此點，而將刀子抽出，則其起身後，何以不
      立即放下刀子？而居然又讓自己有機會滑倒再度持刀刺向
      被害人廖清和？縱若被告甲○○起身後真又跌倒，再度刺
      中被害人廖清和，被告甲○○至此已數度以刀刺入被害人
      廖清和身體而嚴重傷害，顯已釀成大禍，乃被告甲○○竟
      再抽出刀子往被害人廖清和之後腰及背部再各刺一刀？又
      依被告甲○○所辯情節，既有多次機會可以放下刀子，讓
      傷害降至最低，乃被告甲○○皆未為之，反而持刀一再逼
      近被害人廖清和並多次正面刺殺，如此而謂無殺人犯意云
      云，何人能信？是被告上開辯詞，不符常情，實難採信。
      被告選任辯護人嗣於本院又聲請將扣案兇刀送鑑定是否有
      被害人廖清和之指紋乙節，查被告既供被害人曾與伊搶刀
      等情，則搶刀之動作當留有指紋，鑑定是否留有被害人之
      指紋，已無意義，是此部分之聲請，本院認無必要，併此
      說明。
　(九)被告甲○○又辯稱未於被害人廖清和倒地後，持刀再刺被
  　　害人之腰、背部，應該是揮舞刀子時不小心所致云云。惟
  　　被告於被害人廖清和因其多次戳刺後，無力再抵抗而側趴
    　倒地後，被告持刀再刺二刀一節，業據證人江俊雄前後數
      度為一致之指證，已如上述；再查被害人廖清和之背腰臀
      部部分有二處穿刺傷，「編號三」在左腰部外側，腸骨脊
      上方七公分處，穿透腹壁進入腹腔，「編號四」在左腋窩
      背側，肩胛關節下方，未穿透體壁一節，亦已如上述，是
      被害人廖清和上開傷害符合證人江俊雄證述之「廖清和趴
      著倒下去，被告還刺他一、二刀」、「廖清和用手去擋刀
      ，直到廖清和倒下去，我有看到被告再刺他一、二刀，我
      …有看到廖清和倒下後被告刺他的那一、二刀。」、「（
      廖清和是如何倒下去？）他跌倒當時是仰躺，後來變成趴
      著。」、「（為何本來是仰躺，後來又變趴著？）因為他
      一直側身在用手擋刀，後來就趴下去不會動了。」、「（
      他從仰躺到趴下去的這個階段，被告有無再刺廖清和？）
      有，廖清和還用手去擋。」、「（到後來廖清和趴下去時
      ，被告是如何刺？）因為廖清和已倒下，被告是持刀正握
      刀往下刺。」等語（參原審卷第一二四、一二五、一二八
      、一二九、一三九頁）之情節，可見被告甲○○未曾停歇
      地持刀對被害人廖清和攻擊，甚至在被害人廖清和跌倒時
      ，仍持刀繼續攻擊，致被害人廖清和之左腰外側及後背部
      會有穿刺傷。再者，依前揭傷勢顯示被害人廖清和左腰外
      側及背部該二刀既均係穿刺傷，即無可能係被告甲○○所
      辯「揮舞刀子」可致之切割傷，而被害人廖清和與被告甲
      ○○正面遭遇、扭打搶刀，被害人廖清和並為防禦而以雙
      手阻擋被告甲○○正面之刺殺，因而致其雙手有防禦傷，
      則被害人廖清和應無側對或背對被告甲○○而使其腰背有
      機會遭被告甲○○刺入之機會，是被告此部分所辯，實難
      憑採。
（十）至證人郭瓊雯雖於警詢時證述：「我有在現場目睹經過情
      形」、「然後廖清和就在…後車廂持鐵撬欲毆打甲○○，
    　我見狀之後就向前制止並將該鐵撬取下，廖清和手上的鐵
      撬『被我取下』之後他又…拾起木棍毆打甲○○的頭，毆
      打了二下之後，甲○○就抵抗，並至廖清和『廂型車後車
      廂』持該把匕首向廖清和揮舞…，廖清和欲搶下該匕首，
      二人經扭打之後廖清和就倒地…」、「我不知道甲○○是
      以何方式刺傷廖清和身體何部位。」、「（你與甲○○騎
      乘紅色機車欲離開時廖清和是否還倒在地上？）他當時已
      經坐在地上了。」云云（參四０八三號偵查卷第二八至三
      ０頁）；嗣於偵查時證述：「我叫廖清和不要打並想把他
      的鐵條取下，但『我拉不動他』我手還受傷，後來廖清和
      把鐵條丟掉去倉庫拿木椿出來打甲○○的頭二下，但甲○
      ○就倒到廂型車後面，從『車子後面工具箱』拿出一把手
      果刀一直揮…」、「我只看到甲○○拿刀子一直揮舞，並
      扭打在一起，我沒有看到甲○○刺到廖清和哪個地方。」
      、（參同上卷第一０八頁）云云，證人郭瓊雯自己前後所
      為關於鐵撬如何被取下、尖刀自何處被取出等節，已前後
      不一，亦與證人江俊雄證述「（郭瓊雯當時在旁邊做什麼
      ？）她有出聲，但她只是在那裏看」等語不符（參原審卷
      第一二四、一二五頁），已難憑採；證人郭瓊雯於原審審
      理時則又改口證述：「我有看到他拿一把刀，是他跌倒後
      爬起來手上就有的，從何拿的我沒看到。」、「我只看到
      他被打到車子後面跌倒後再站起來手上就有刀子。」（參
      原審卷第一四三、一四四頁）云云，則其既然不清楚刀子
      究竟如何出現，何以其於警詢及偵查時，能為刀子是自「
      後車廂」或「車子後面工具箱」云云之證述，顯然係迴護
　　　被告甲○○所為配合之詞，是證人郭瓊雯此部分證述，前
  　　後不一，無法為有利於被告甲○○之認定。
(十一)綜上所述，被告甲○○持尖刀至被害人廖清和住處，與被
      害人廖清和發生衝突、並遭被害人廖清和分持鐵撬及木棍
      毆打後，狂怒之下，持尖刀往被害人廖清和胸部猛力戳刺
      ，於被害人廖清和無力倒地後，又持刀再往被害人廖清和
      之左腰及後背再各刺一刀，使被害人廖清和終因左肺動脈
      穿刺心包填塞，於到院前死亡，足認被告甲○○具有殺人
      故意，被告甲○○否認有殺人犯意及其所為前揭辯解均為
      飾卸之詞，不足採取，其殺人犯行事證明確，應依法論科
      。
三、核被告甲○○所為，係犯刑法第二百七十一條第一項之殺人
    罪。被告持刀先後刺殺被害人廖清和數刀之行為，係基於同
    一殺人犯意下之接續行為，侵害一個生命法益，應只論以一
    罪。
四、原審認事證明確，適用上開規定，並審酌被告因其同居多年
    女友與被害人廖清和有曖昧關係，且將其女友留在住處共居
    ，而心生怨恨，迨持刀至被害人廖清和住處欲將女友帶回，
    而與被害人廖清和發生衝突並遭被害人廖清和持棍棒毆打，
    舊恨加上新仇，竟萌生殺意，持刀將之刺殺身亡，且其於被
    害人遇刺倒地後，仍持刀再補刺二刀，犯罪手段兇狠，使被
    害人廖清和喪失寶貴生命，犯罪所生危害無法彌補，參以被
    害人廖清和遭殺害前面臨遭被告甲○○持刀正面攻擊猛刺，
    死亡前應遭受莫大驚恐，被告甲○○犯罪所生危害甚鉅，對
    被害人家屬身心造成莫大創痛，而被告甲○○犯罪後復多方
    飾詞狡卸，又案發迄今尚未與被害人家屬達成和解，犯罪後
    態度不佳，惟念其因被害人廖清和與其同居多年女友有染，
    且至被害人廖清和住處後，是被害人廖清和先挑起兩人之衝
    突，氣令智昏狀況下鑄下大錯等一切情狀，量處有期徒刑14
    年6月。並被告行為後，有關沒收之規定，刑法第三十八條
    固有增列犯罪所生之物得沒收之，惟對於本案被告甲○○並
    無有利或不利之可言，爰基於「從舊從輕」之原則，適用行
    為時即修正前之刑法第三十八條規定；本案扣案之尖刀一把
    ，被告否認為其所有，復查無其他證據證明係被告所有，就
    此部分不為沒收之諭知。已於判決理由詳予論述，經核認事
    用法及量刑均無不合。被告提起上訴仍執詞否認有殺人故意
    云云，指摘原判決不當，為無理由，應予駁回。
五、至竊盜部分，被告提起上訴後撤回，此部分即告確定，併予
    敘明。
據上論斷，應依刑事訴訟法第368條，判決如主文。
本案經檢察官吳國南到庭執行職務。
中　　華　　民　　國　　96　　年　　4　　月　 　4　 　日
　　　　　　　　　刑事第十六庭  審判長法　官  葉騰瑞
　　　　　　　　　　　　　　　　　　  法　官  莊明彰
　　　　　　　　　　　　　　　　　　  法　官  吳鴻章
以上正本證明與原本無異。
如不服本判決，應於收受送達後十日內向本院提出上訴書狀，其
未敘述上訴之理由者並得於提起上訴後十日內向本院補提理由書
（均須按他造當事人之人數附繕本）。
                                      書記官  魏淑娟
中　　華　　民　　國　　96　　年　　4 　　月　　4 　　日
附錄：本案論罪科刑法條全文
中華民國刑法第271條第1項
殺人者，處死刑、無期徒刑或 10 年以上有期徒刑。
前項之未遂犯罰之。
預備犯第 1 項之罪者，處 2 年以下有期徒刑。
